臺灣雲林地方法院刑事判決　　　　　　　 94年度訴字第481號
公　訴　人　臺灣雲林地方法院檢察署檢察官
被　　　告　乙○○
　　　　　　　　　　（另案於臺灣雲林第二監獄執行中）
指定辯護人　本院公設辯護人丁○○
上列被告因違反槍砲彈藥刀械管制條例等案件，經檢察官提起公
訴（94年度偵緝字第19號），本院判決如下：
    主  文
乙○○未經許可，持有手槍，處有期徒刑陸年陸月，併科罰金新
臺幣貳拾伍萬元，罰金如易服勞役，以罰金總額與陸個月比例折
算；扣案之德國SIG SAUER 廠製P226型制式半自動手槍壹枝（含
彈匣壹個，槍枝管制編號0000000000）及子彈柒顆均
沒收。又以加害生命、身體之事，恐嚇他人致生危害於安全，處
有期徒刑陸月。應執行有期徒刑陸年拾月，併科罰金新臺幣貳拾
伍萬元，罰金如易服勞役，以罰金總額與陸個月比例折算；扣案
之德國SIG SAUER 廠製P226型制式半自動手槍壹枝（含彈匣壹個
，槍枝管制編號0000000000）及子彈柒顆均沒收。
    事  實
一、乙○○前於民國81年間，因違反懲治盜匪條例案件，經臺灣
    高等法院高雄分院以81年度上訴字第155號案判處有期徒刑7
    年6月，於81年4月10日確定；又於83年間，因煙毒等案件，
    經臺灣高雄地方法院以83年度訴字第2191號案判處有期徒刑
    3年8月確定，嗣上開2 案先後接續執行，於86年12月26日假
    釋出獄，假釋期間付保護管束，原至92年11月13日期滿，嗣
    因另犯違反槍砲彈藥刀械管制條例案件，其假釋經法院裁定
    撤銷（未構成累犯）。
二、乙○○於假釋期間，仍不知悔改，明知具有殺傷力之制式手
    槍及子彈均為法律所管制之物品，未經許可，不得持有之，
    竟未經主管機關之許可，於91年間，在高雄市覆鼎金地區，
    由友人簡良益（另由檢察官查處）處，收受具殺傷力之德國
    SIG SAUER廠製P226型口徑9mm制式半自動手槍1枝（含彈匣1
    個，槍枝管制編號0000000000）及子彈16顆，即非法持有之
    （乙○○於91年10月間之同時期另受綽號「俊哥」男子寄託
    ，而非法持有義大利TANFOGLIO 廠製P19CompactCombat型、
    口徑9mm制式手槍1把及9mm 制式子彈4顆、達姆彈3顆，此部
    分犯行業經臺灣高等法院臺南分院以93年度上訴字第183 號
    案於93年5月19日辯論終結，於同年月26日宣判，並於同年6
    月17日確定）。其後，於93年5月24日晚間9時許，與友人黃
    羿慆共同用餐時，因談及黃羿慆與戊○○間曾因標購法拍屋
    事情發生糾紛，乙○○乃圖為友人黃羿慆出氣，竟另行起意
    ，基於恐嚇他人生命、身體之犯意，於93年5月25日凌晨1時
    15分許，駕駛黃羿慆所使用之B9-2625 號賓士銀色休旅車，
    隨身攜帶上述德國SIG SAUER廠製之9mm制式半自動手槍1 枝
    及子彈16顆，並搭載當時已酒醉不知情之黃羿慆（業經檢察
    官為不起訴處分確定），前往雲林縣褒忠鄉○○村○○路32
    之5 號戊○○住處，避開屋旁辦理喪事之棚架內人群，而朝
    該戊○○住處1樓佛堂之玻璃及鐵窗槍擊4發（毀損部分未據
    告訴），以為恫嚇後，隨即駕車逃逸，致生危害於戊○○之
    生命、身體安全。於93年5 月26日臺灣高等法院臺南分院93
    年度上訴字第183 號刑事案件宣判後，乙○○仍未經許可，
    非法持有該德國SIG SAUER廠製P226型口徑9mm制式半自動手
    槍1枝（含彈匣1個，槍枝管制編號0000000000）及子彈12顆
    。嗣於同年月29日，乙○○持上開德國製之9mm 制式半自動
    手槍1 枝及剩餘子彈12顆投宿於雲林縣斗六市鎮○路87號王
    鏘汽車旅館101 室，並撥打電話與黃羿慆聯絡，黃羿慆為免
    遭連累，乃向警方報案，由警循線前往該王鏘汽車旅館查緝
    ，而乙○○見警方到達該處，遂由浴室氣窗先行逃逸，警方
    則在101室屋內垃圾桶發現上述具殺傷力之9mm制式半自動手
    槍1枝、子彈12發及乙○○之臺灣高等法院臺南分院傳票1張
    ，經調閱乙○○之檔案照片供經營王鏘汽車旅館之王建人及
    涂淑娟等人指認無誤，始循線查悉上情。
三、案經雲林縣警察局虎尾分局報請臺灣雲林地方法院檢察署檢
    察官偵查起訴。
    理  由
壹、程序方面：
    公設辯護人雖曾為被告乙○○辯護稱：被告本件非法持有德
    國SIG SAUER廠製P226型制式半自動手槍1枝（槍枝管制編號
    0000000000）及子彈16顆之犯行，與被告先前非法持有義大
    利TANFOGLIO 廠製P19CompactCombat型制式手槍（槍枝管制
    編號0000000000）1枝及子彈7顆之犯行（即臺灣高等法院臺
    南分院93年度上訴字第183 號案件，下稱前案）係屬連續犯
    之同一案件，且被告所犯本案事實已為前案部分事實確定判
    決之既判力效力所及云云。而公訴檢察官雖認依前案所認定
    之犯罪事實與被告本案犯罪之時間、持有標的及所犯罪名觀
    之，亦不否認被告所犯本件非法持有制式手槍及子彈之犯行
    與前案非法持有制式手槍及子彈之犯行間，具有接續犯或連
    續犯之同一案件關係。惟接續犯之實質上一罪或連續犯之裁
    判上一罪等同一案件確定判決之既判力迄於何時，實務上係
    重在程序關係，應以其全部事實是否有審理之可能為準，而
    採宣示判決說（參見最高法院82年度第4 次刑事庭會議(一)決
    議、32年上字第2578號判例意旨）。故縱認被告所犯本案非
    法持有制式手槍及子彈罪與前案之非法持有制式手槍及子彈
    罪間，具有接續犯之實質上一罪或連續犯之裁判上一罪關係
    ，然被告所犯前案之非法持有制式手槍及子彈罪，係於93年
    5月26日宣示判決，而被告所犯本件非法持有制式手槍1枝及
    子彈12顆之犯行，迄至93年5 月29日始為警於王鏘汽車旅館
    101 室所查獲，是被告於前案非法持有制式手槍及子彈罪宣
    示判決後，仍非法持有本件制式手槍及子彈數日，此部分事
    實為前案審判所不可能，即難認已為前案確定判決之既判力
    效力所及，是公設辯護人上開為被告所為之辯護難認可採，
    應予敘明。
貳、實體方面：
一、認定犯罪事實所憑之證據及理由：
  (一)被害人戊○○於警詢及本院審理中之指訴。
    證明：於93年5月25日凌晨1時15分許，其位於雲林縣褒忠鄉
    ○○村○○路32之5 號住處一樓佛堂之窗戶、鐵窗，遭人開
    槍射擊，現場並發現4顆彈頭及4顆彈殼。
  (二)證人丙○○於警詢中之證述。
    證明：本件槍擊案發生時，有發現乙部銀色未懸掛號牌之休
    旅車（類似賓士休旅車），來回現場兩趟，並看見乙名男子
    從駕駛座下車，持手槍朝被害人戊○○之新湖村復興路32-5
    號射擊4發子彈，隨即開車離去。
  (三)警繪之槍擊現場圖1紙。
    證明：彈殼掉落處與被害人戊○○住宅之相對位置。
  (四)槍擊現場之照片共16張。
    證明：現場彈殼掉落處及槍擊受損之情形。
  (五)證人黃羿慆於警詢及偵查中之證述，及其指認照片。
    證明：於93年5月24日晚間與被告乙○○共進晚餐，並不知
    道被告有攜帶手槍及子彈，席間提及其與戊○○因標購房屋
    事情發生糾紛，經轉往友人方嘉益住處繼續喝酒，於離去時
    其已酒醉，於同年月25日凌晨1 時15分許，由被告駕駛其平
    日所使用之B9-2625 號賓士銀色休旅車，搭載其返家，槍擊
    案發生時，其人在車上聽到類似鞭炮聲才醒來，才知道被告
    向戊○○家開槍，經勸被告出面投案無效，為免困擾，才向
    警方檢舉被告投宿在王鏘汽車旅館101室。
  (六)證人王建人於警詢中之證述及其指認照片。
    證明：警方於93年5月29日晚間9時20分許，前往王鏘汽車旅
    館101室搜索，查獲手槍1枝、子彈12顆及被告乙○○之臺灣
    高等法院臺南分院傳票1紙，該房間為被告所投宿無誤。
  (七)證人涂淑娟於警詢中之證述及其指認照片。
    證明：王鏘汽車旅館101室是一名男子於93年5月29日晚間8
    時28分許所投宿，該名男子與警方所提供之乙○○照片很像
    ，該男子是今天第一個來休息的，公司事先都會清理房間，
    該房間不可能會留下槍械等物品，該槍彈應係該名男子所攜
    帶前往。
  (八)證人方嘉益於警詢中之證述及其指認照片。
    證明：黃羿慆與另名叫阿賢的友人於93年5月24日晚間曾到
    其住處喝酒聊天，於93年5月25日0時30分許離開，是阿賢開
    黃羿慆的賓士銀色休旅車離開，黃羿慆當時已經喝醉了。
  (九)查獲槍枝及子彈之王鏘汽車旅館照片共6張。
    證明：警方於93年5月29日晚間9時20分許，前往王鏘汽車旅
    館查獲本件制式手槍1 枝、子彈12顆及被告之臺灣高等法院
    臺南分院傳票1紙等物。
  (十)B9-2625號車牌及該賓士銀色休旅車之照片共12張。
    證明：被告所駕駛該車號B9-2625 號賓士休旅車前往被害人
    戊○○住處開槍，與證人丙○○所述相符。
  (十一)內政部警政署刑事警察局93年6月2日刑鑑字第0930114802號
    槍彈鑑定書1份。
    證明：手槍1枝（槍枝管制編號0000000000）係德國SIG SAU
    ER 廠製P226型口徑9mm制式半自動手槍，機械性能良好，可
    擊發同口徑制式子彈，認具殺傷力。子彈12顆中，其中7 顆
    均係9mm 之制式子彈（試射3顆），認均具殺傷力；另5顆分
    別係由土造金屬彈殼加裝直徑約8.8mm～9.0mm金屬彈頭而成
    之土造子彈，經取樣2顆試射結果，均可擊發，認均具殺傷
    力。
  (十二)雲林縣警察局虎尾分局褒忠分駐所前之錄影照片2張。
    證明：於93年5月25日凌晨1時8分47秒許至同日凌晨1時17分
    35秒許，有賓士銀色休旅車，往返經過該褒忠分駐所前之道
    路。
  (十三)扣案之手槍1枝（含彈匣1個）、子彈12顆（其中5 顆因鑑定
    已試射完畢）及臺灣高等法院臺南分院93年度上訴字第183
    號被告傳票1紙。
    證明：查獲之制式手槍及子彈與被告之傳票放在同一房間，
    佐證該制式手槍及子彈均為投宿之被告所非法持有。
  (十四)被告乙○○於偵查及本院審理中之自白。
    證明：被告坦承本件制式手槍及子彈係於91年間，在高雄市
    覆鼎金地區，由友人簡良益處，所同時收受持有，及駕駛黃
    羿慆所使用之賓士銀色休旅車，攜帶該制式手槍及子彈前往
    被害人戊○○住處射擊4 顆，以恫嚇被害人戊○○。此部分
    自白與上開積極證據相吻合，足認與事實相符，可予採信。
二、被告持本件制式手槍及子彈，朝被害人戊○○住處開槍之行
    為，於其主觀上是否具有殺人之不確定故意：
  (一)被告與被害人戊○○於本件槍擊案前並不認識，亦無任何糾
    紛，僅因聽聞其友人黃羿慆與被害人戊○○發生標購法拍屋
    糾紛，被告始為其友人黃羿慆出氣，已據被告供明在卷，而
    此糾紛與被告並無切身利害關係，且被告於持槍射擊時，亦
    未朝明顯之他人身體射擊，是被告應無令被害人戊○○或他
    人於死之確定故意可言。惟在此有疑義者，係被告於開槍時
    ，其主觀上是否具有殺人之不確定故意？
  (二)所謂不確定故意，依刑法第13條第2 項規定係指：行為人對
    於構成犯罪之事實，預見其發生而其發生並不違背其本意者
    言。而在本案必須被告於主觀上預見其開槍行為可能會致屋
    內之人於死，且該致人於死之結果亦不違背被告之本意，始
    能構成殺人之不確定故意。
  (三)證人戊○○於本院審理時已證稱：我住雲林縣褒忠鄉○○路
    32之5號，房子共有2樓，一樓是佛堂及客廳，二樓是臥室及
    神明廳，家人全部都住在二樓，於93年5 月25日凌晨，該房
    子有被開槍，當時我在樓上，正準備睡覺，其他家人也都先
    睡了，一樓僅留下佛堂的燈，鋁門窗有關，佛堂後面還有一
    間隔間，是地藏王菩薩，平常晚上也有開燈，那幾天因為阿
    公正好過世，屋外有搭棚子，在還沒上樓前，我是在棚子那
    裡，我離開棚子時，還有一、二十人在那裡，等發生槍擊後
    ，我有下來看，棚子那裡也還有十幾人，而當時槍擊受損的
    地方都是集中在佛堂那間等語。則依證人戊○○之證述，可
    知被告持槍射擊被害人戊○○住處時，並未朝被害人住處之
    客廳或人群之棚架處射擊，反而是避開屋旁棚架人群聚集之
    處，朝另一邊安靜之佛堂射擊，而民間辦理喪事時，多於屋
    旁搭棚子做為告別式使用，喪家家屬亦多於該棚架處招呼客
    人，本件被告於槍擊時，被害人之客廳已熄燈、門窗已關上
    ，屋旁之棚架又有多人聚集辦理喪事，被告既有意避開明顯
    有人存在之地方射擊，是依其射擊之方向，可認被告當時應
    係認為該屋一樓內並無人存在始朝該處射擊，其主觀上即無
    預見其開槍會致人於死之情形。且參酌被告當時手槍內共有
    16發子彈，但僅射擊4 發子彈即停止射擊，隨即駕車離去，
    則依其射擊之子彈數量不多，顯見被告僅係出於警告、恐嚇
    之意，應無縱使致人於死亦不違背其本意之情形可言。綜上
    ，依罪疑唯輕、罪疑唯有利於被告之原則，自應為被告有利
    之認定。是本件依相關證據尚難認被告於開槍時具有殺人之
    不確定故意，應予敘明。
三、論罪科刑之理由：
  (一)被告所為，係犯槍砲彈藥刀械管制條例第7條第4項之未經許
    可持有手槍罪、同條例第12條第4 項之未經許可持有子彈罪
    、刑法第305條之恐嚇危害安全罪。
  (二)被告以一持有槍、彈行為同時觸犯上開未經許可持有手槍罪
    、未經許可持有子彈罪二罪名，為想像競合犯，應從一重之
    同條例第7條第4項之未經許可持有手槍罪處斷。
  (三)按最高法院判例意旨認為：上訴人如因蓄意擄綁某乙勒贖，
    特向某丙借得槍彈備用，其持有槍彈之行為，與擄人勒贖，
    自屬刑法第55條後段之牽連犯，假使借用時不過存備隨時犯
    罪之用，則其意圖犯罪而持有軍用槍彈已獨立構成犯罪，嗣
    後復臨時起意執持該槍擄綁某乙勒贖，即應以所犯持有軍用
    槍彈與擄人勒贖兩罪，依刑法第50條併合處罰，不能因利用
    所持有之槍彈，即認為與擄綁行為，亦具有方法結果關係，
    適用刑法第55條論科，此有該院29年上字第1527號判例意旨
    可資參照。本件被告於91年間，由友人簡良益處，非法持有
    本件制式手槍及子彈時，並無恐嚇被害人戊○○之意，其後
    於聽聞友人黃羿慆談及與被害人戊○○間存有糾紛，始攜帶
    該手槍及子彈前往射擊被害人戊○○住處，其槍擊被害人戊
    ○○住處顯係另行起意之行為，是被告所犯恐嚇危害安全罪
    與其所犯於93年5 月26日前案宣判前之非法持有本件制式手
    槍及子彈罪間，顯係犯意各別，行為互殊，應予分論併罰，
    自非前案確定判決之既判力所及。另被告所犯上開恐嚇危害
    安全罪亦與其所犯於93年5 月26日前案宣判後之非法持有本
    件制式手槍及子彈罪間，犯意各別，應予分論併罰。起訴書
    認被告所犯之恐嚇危害安全罪與非法持有手槍、子彈罪間，
    係一行為觸犯數罪名，屬想像競合犯，顯有未洽。
  (四)審酌被告曾有懲治盜匪條例、煙毒等前科，有其前科表在卷
    可參，於假釋期間，仍非法持有本件手槍及子彈，且於前案
    臺灣高等法院臺南分院93年度上訴字第183 號案件，因寄藏
    綽號「俊哥」所委託之制式手槍及子彈為警查獲後，未能一
    併將本件手槍及子彈交出，顯有隱匿該槍彈供日後自己使用
    之意，復於前案審理中，再持本件制式手槍及子彈犯案，顯
    無悔意，且僅因友人黃羿慆與被害人戊○○間存有標購法拍
    屋之糾紛，被告即為友人出氣，於夜間、屋旁有人辦理喪事
    之際，持槍彈射擊被害人住處之窗戶及鐵窗，行徑囂張，令
    被害人及其家人生活處於惶恐之狀態下，惡性不輕，亦嚴重
    危害社會秩序，且均未向被害人道歉或與被害人和解，惟念
    其僅國中畢業，學歷不高，射擊之子彈僅4 顆，犯後尚能坦
    承犯行等一切情狀，量處如主文所示之刑，併就有期徒刑部
    分定其應執行刑，及就所處罰金部分諭知易服勞役之折算標
    準，以示懲儆。
  (五)扣案之德國SIG SAUER 廠製制式半自動手槍1枝（含彈匣1個
    ，槍枝管制編號0000000000）、9mm制式子彈4顆、土造子彈
    3 顆為槍砲彈藥刀械管制條例所禁止製造、持有之違禁物，
    應依刑法第38條第1項第1款規定宣告沒收之；另被告已槍擊
    之彈頭及彈殼各4 顆及因鑑定之需而試射之剩餘彈殼、彈頭
    各5 顆，已不具有子彈之結構，非屬違禁物，對此部分則不
    予宣告沒收。
四、應適用之法條：
  (一)刑事訴訟法第299條第1項前段。
  (二)槍砲彈藥刀械管制條例第7條第4項、第12條第4項
  (三)刑法第11條前段、第305條、第55條、第51條第5款、第42條
    第3項、第38條第1項第1款。
  (四)罰金罰鍰提高標準條例第1條前段、第2條。
本案經檢察官甲○○到庭執行職務。
中　　華　　民　　國　　94　　年　　10　　月　　21　　日
                  刑事第三庭  審判長  法  官  劉  國  賓
                                      法  官  廖  淑  華
                                      法  官  廖  國  勝
以上正本證明與原本無異。
如不服本判決，應於判決送達後10日內，向本院提出上訴狀。
                                      書記官  譚  系  媛
中　　華　　民　　國　　94　　年　　10　　月　　21　　日
【附錄本案論罪科刑法條全文】
槍砲彈藥刀械管制條例第7條：
未經許可，製造、販賣或運輸火砲、肩射武器、機關槍、衝鋒槍
、卡柄槍、自動步槍、普通步槍、馬槍、手槍或各類砲彈、炸彈
、爆裂物者，處死刑、無期徒刑或七年以上有期徒刑；處徒刑者
，併科新台幣三千萬元以下罰金。
未經許可，轉讓、出租或出借前項所列槍砲、彈藥者，處無期徒
刑或五年以上有期徒刑，併科新台幣一千萬元以下罰金。
意圖供自己或他人犯罪之用，而犯前二項之罪者，處死刑或無期
徒刑；處徒刑者，併科新台幣五千萬元以下罰金。
未經許可，持有、寄藏或意圖販賣而陳列第一項所列槍砲、彈藥
者，處五年以上有期徒刑，併科新台幣一千萬元以下罰金。
第一項至第三項之未遂犯罰之。
槍砲彈藥刀械管制條例第12條：
未經許可，製造、販賣或運輸子彈者，處一年以上七年以下有期
徒刑，併科新台幣五百萬元以下罰金。
未經許可，轉讓、出租或出借子彈者，處六月以上五年以下有期
徒刑，併科新台幣三百萬元以下罰金。
意圖供自己或他人犯罪之用，而犯前二項之罪者，處三年以上十
年以下有期徒刑，併科新台幣七百萬元以下罰金。
未經許可，持有、寄藏或意圖販賣而陳列子彈者，處五年以下有
期徒刑，併科新台幣三百萬元以下罰金。
第一項至第三項之未遂犯罰之。
刑法第305條：
以加害生命、身體、自由、名譽、財產之事，恐嚇他人致生危害
於安全者，處二年以下有期徒刑、拘役或三百元以下罰金。
